【裁判字號】    99,訴,1521
【裁判日期】    991229
【裁判案由】    殺人未遂
【裁判全文】
臺灣高雄地方法院刑事判決          99年度訴字第1521號
公  訴  人  臺灣高雄地方法院檢察署檢察官
被      告  呂文聰
指定辯護人  何俊墩律師
上列被告因殺人未遂案件，經檢察官提起公訴（99年度調偵字第
638號），本院判決如下：
    主  文
呂文聰犯傷害罪，處有期徒刑壹年貳月。
    事  實
一、呂文聰於民國99年1 月10日16時許，騎乘車號為PVL-959 號
    普通重型機車，沿高雄市○○區○○路由南往北行駛，行經
    建國四路334 號巷口時，因與洪紹閔所駕駛車號為WJ-5193
    號自小客車（下稱系爭汽車）險發生擦撞，心生不滿，遂於
    建國四路與北斗街口撿拾磚塊1 個後，即騎乘上開機車沿路
    尋找系爭汽車，嗣於同日16時7 分許，呂文聰於高雄市鹽埕
    區○○○路316 號前發現系爭汽車停於東向慢車道，且洪紹
    閔已自駕駛座下車，並站立於車旁時，明知持質地堅硬之石
    塊朝系爭汽車丟擲，可能會造成洪紹閔因而受傷之情形下，
    竟基於傷害之不確定故意，騎乘機車在建國四路東向慢車道
    由西向東行進中，持前開磚塊朝系爭汽車丟擲，致該磚塊打
    中系爭汽車左後方C 柱後（即左後門車窗與後車窗間之車柱
    ，毀損部分未據告訴），反彈擊中洪紹閔頭部，致洪紹閔受
    有左側額頭1.2 ×0.3 公分撕裂傷、左側眉毛2.5 ×0.6 公
    分及1.2 ×0.3 公分撕裂傷、鼻樑0.5 ×0.3 公分擦傷、左
    側前額開放性骨折併硬腦膜上出血、鼻骨骨折、左眼眶骨骨
    折之傷害，呂文聰隨即騎車逃逸。
二、案經洪紹閔訴由高雄市政府警察局鹽埕分局報請臺灣高雄地
    方法院檢察署檢察官偵查起訴。
    理  由
一、按被告以外之人於審判外之陳述，雖不符刑事訴訟法第159
    條之1至第159條之4之規定，而經當事人於審判程序同意作
    為證據，法院審酌該言詞陳述或書面陳述作成時之情況，認
    為適當者，亦得為證據。當事人、代理人或辯護人於法院調
    查證據時，知有第159條第1項不得為證據之情形，而未於言
    詞辯論終結前聲明異議者，視為有前項之同意，同法第159
    條之5 第1 、2 項分別定有明文。本判決所引用之傳聞證據
    ，當事人及辯護人迄未於本案言詞辯論終結前聲明異議，依
    前開法條之規定，視為被告已同意援引作為證據，且經本院
    審酌該等言詞或書面陳述作成時之情況及證據取得過程等節
    ，認為適當，可以作為認定事實之依據。
二、訊據被告固坦承其於上揭時、地持磚塊朝系爭汽車丟擲，惟
    矢口否認有何傷害犯行，辯稱：伊僅是想砸車子嚇洪紹閔，
    是丟擲磚塊後才發現洪紹閔站在車子邊，並無故意傷害洪紹
    閔的意思，也不知洪紹閔之傷勢由何而來云云。經查：
  (一)前開被告於上揭時、地因與洪紹閔間有行車糾紛，故於路邊
    撿拾磚塊後，騎乘機車於行進中向系爭汽車丟擲磚塊，砸中
    系爭汽車C 柱之事實，業據被告肯認屬實，復經證人即告訴
    人洪紹閔於警詢、偵查中證稱：本案發生可能是因為我駕駛
    系爭汽車於建國四路334 巷口差點與1 輛機車發生擦撞，磚
    塊砸到後系爭汽車左後門窗C 柱有凹2 、3 個洞等語（見警
    卷第12頁、偵卷第9 頁），另有路口監視畫面光碟（偵卷牛
    皮紙袋）、翻拍照片9 張（警卷第27至33頁）、系爭汽車受
    損照片4 張（見調偵卷第5 頁）在卷可稽，應堪信為真實。
  (二)又該磚塊擊中系爭汽車後，復擊中站立於駕駛座車門與後車
    門間之告訴人頭部，造成告訴人受有左側額頭1.2 ×0.3 公
    分撕裂傷、左側眉毛2. 5×0.6 公分及1.2 ×0.3 公分撕裂
    傷、鼻樑0.5 ×0.3 公分擦傷、左側前額開放性骨折併硬腦
    膜上出血、鼻骨骨折、左眼眶骨骨折傷害，告訴人於99年1
    月10日16時21分即前往阮綜合醫院就醫之事實，經證人洪紹
    閔於警詢及偵查中證稱：當時我正從駕駛座下來，車子上鎖
    後，轉身面向車尾方向時就被磚塊砸到頭的右前額受有上開
    傷害等語（見警卷第12至14頁、偵卷第9 頁），核與證人洪
    明雄於警詢中證稱：當時我聽到碰的一聲，就看到一位男子
    騎乘一部深藍色，後座附載一個深綠色籃子的機車快速經過
    ，之後就看到告訴人手護著前額等語相符，復有路口監視畫
    面光碟（偵卷牛皮紙袋）、沾有血跡之磚塊照片2 張（見警
    卷第32頁）、系爭汽車受損照片4 張（見調偵卷第5 頁）、
    阮綜合醫療社團法人阮綜合醫院（下稱阮綜合醫院）診斷證
    明書2 紙（見警卷第20、21頁）在卷可稽，另經本院當庭勘
    驗上開監視畫面光碟，有勘驗筆錄在卷可佐（見本院卷第55
    、56頁），堪認為真；又依前開勘驗筆錄所載（見本院卷第
    56頁），於當日16時06分36秒至16時07分34秒，告訴人停車
    於建國四路東向慢車道上（車身一半於慢車道標線右方），
    告訴人下車後面向車尾方向，被告則騎乘機車於慢車道行駛
    而來，於接近告訴人相會後，被害人即向後倒跌扶車門，可
    見被告丟擲磚塊瞬間即造成告訴人頭部受傷之結果，又佐以
    被告丟擲磚塊之方向、系爭汽車受損與告訴人站立之相對位
    置，應可推認該磚塊乃因受被告丟擲，先擊中系爭汽車C 柱
    後，反彈再擊中告訴人頭部，而造成上開傷害之事實，亦堪
    認定。
  (三)被告雖辯稱其丟磚塊僅為嚇洪紹閔，並無傷害告訴人之意圖
    意圖，是磚塊丟出後，才看見告訴人站立於車旁云云。然查
    ：
    1.如前所述，依上開勘驗筆錄所示，告訴人既停車於建國四
      路316 號前之東向慢車道上，且車身一半於慢車道標線右
      方，告訴人已下車，面向車尾方向，被告則騎乘機車沿該
      慢車道西向東行駛而來，接近告訴人相會時，被害人方向
      後倒跌扶車門。由此可見，告訴人下車後站立車旁，與被
      告所騎乘之機車直線距離，已不逾慢車道1 半之寬度，被
      告於騎乘機車經過系爭汽車時，瞄準系爭汽車丟擲磚塊，
      以被告所觀看之方向、兩人間之距離，被告自應併同看見
      被告站立車旁，故被告辯稱其未看見告訴人站立於車旁，
      難以採信。
    2.按刑法上之故意，區分直接故意與間接故意，行為人對於
      構成犯罪之事實，明知並有意使其發生者為直接故意，行
      為人對於構成犯罪之事實，預見其發生而其發生並不違背
      其本意者為間接故意。查磚塊為堅硬之物體，如施加外力
      砸中人體，必造成受傷之結果，此為一般人及被告所明知
      （見本院卷第79頁），又朝汽車丟擲磚塊等硬物，亦可能
      造成車窗玻璃碎裂，傷及車內之人員，或擊中車體反彈傷
      及站立於車旁之人，被告為一具有社會生活經驗之成年人
      ，對此亦難諉為不知。被告自承還沒丟擲之前，看到告訴
      人坐在車內等語（見本院卷第79頁），則以磚塊砸向車體
      ，可能造成車窗破裂內部人員受傷之結果，被告顯已預見
      ，竟仍執意丟擲磚塊，顯見被告於丟擲前，已具有縱丟擲
      磚塊，造成車內人員受傷亦在所不惜之意思；況嗣後被告
      已見告訴人站立於系爭汽車車旁，仍朝系爭汽車丟擲磚塊
      ，益徵被告丟擲磚塊，乃出於縱非直接砸中他人致受傷，
      並不違背其本意之傷害意思，堪認被告有傷害告訴人之未
      必故意甚明。被告辯稱因未看見告訴人，無傷害告訴人之
      意圖云云，為事後卸責之詞，自無可採。
  (四)本案事證明確，被告犯行堪予認定，應依法論科。
三、論罪科刑
    核被告所為，係犯刑法第277 條第1 項之普通傷害罪。公訴
    意旨固認被告所為係犯刑法第271 條第2 項、第1 項之殺人
    未遂罪嫌，惟按刑法上殺人罪與傷害人致死罪之區別，本視
    加害人有無殺意為斷，被害人所受之傷害程度，固不能據為
    認定有無殺意之唯一標準，但加害人之下手情形如何，於審
    究犯意方面，仍不失為重要參考資料；又被害人受傷處所是
    否為致命部位，及傷痕多寡，輕重如何，僅足供認定有無殺
    意之參考，究不能據為區別殺人未遂與傷害之絕對標準，故
    不能僅因被害人受傷之位置係屬人體要害，即認定加害人自
    始即有殺害被害人之犯意，最高法院20年非字第104 號判例
    、94年度臺上字第6857號判決要旨參照。準此，判斷行為人
    有無殺人犯意，不能單以被害人受傷部位是否為致命部位及
    受傷程度為斷，至為灼然。查本案被告持磚塊向系爭汽車丟
    擲致砸傷告訴人均詳如前載，惟審諸被告與告訴人素不相識
    ，並無仇怨，僅於案發前有行車糾紛，又被告於騎乘機車行
    進間丟擲磚塊後，即繼續騎乘機車離去，該磚塊雖同時砸中
    系爭汽車及告訴人頭部位置，然僅為單一丟擲所造成，被告
    並未再對告訴人施加傷害，均如前述。且告訴人於99年12月
    15 日 已可自行到庭為正常陳述，有該次審判筆錄在卷可佐
    ，又經本院函詢告訴人所就診之阮綜合醫院，該院以卷附之
    99年12月14日阮醫教字第0990000677號函覆告訴人應可痊癒
    ，並會漸恢復正常外觀，可知告訴人所受傷勢非屬難以治癒
    或不治之重傷。則由被告與告訴人之關係、在現場之行動、
    舉止等節，實難推論被告有何殺害告訴人之動機及犯意，否
    則，被告自可待告訴人受傷後，進一步加以攻擊，以遂行其
    目的。故本院尚難以告訴人所受傷害係頭部，屬人體之重要
    部位，即據此論被告確有殺人之犯意。公訴人認被告係犯刑
    法第271 條第2 項、第1 項之殺人未遂，容有誤會。然本院
    認定被告持磚塊擊傷告訴人頭部之基本社會事實同一，本院
    自得變更法條予以審判。爰審酌被告與告訴人素不相識，僅
    因行車糾紛，即心生不滿，而持磚塊丟擲傷人之暴戾手段，
    致告訴人所受傷勢非輕，損害甚鉅，復於事後否認犯行，飾
    詞矯飾，猶認本案之發生，乃因告訴人所引起，甚反認己無
    端受連累，而無意願賠償告訴人，使告訴人求償無門，未見
    其有悔悟之心，犯後態度非佳；惟念及其並無前科素行，有
    臺灣高等法院被告前案紀錄表在卷可佐，並考量被告之教育
    程度等一切情狀，量處如主文所示之刑，藉資懲儆。
據上論斷，依刑事訴訟法第299 條第1 項前段、第300 條，刑法
第277 條第1 項、刑法施行法第1 條之1 ，判決如主文。
本案經檢察官鄭靜筠到庭執行職務。
中    華    民    國    99    年    12    月    29    日
                  刑事第十一庭  審判長 法  官  李代昌
                                       法  官  林韋岑
                                       法  官  鄭  瑋
以上正本證明與原本無異
如不服本判決應於送達後10日內向本院提出上訴狀
中    華    民    國    99    年    12    月    30    日
                                書記官  蔡佩珊
附錄本案論罪科刑法條全文
刑法第277條第1項
傷害人之身體或健康者，處3 年以下有期徒刑、拘役或1,000 元
以下罰金。

司法院資訊處製作；財團法人民間司法改革基金會備份。
